【裁判字號】    98,訴,845
【裁判日期】    990331
【裁判案由】    重傷害等
【裁判全文】
臺灣屏東地方法院刑事判決               98年度訴字第845號
公  訴  人  臺灣屏東地方法院檢察署檢察官
被      告  丁○○○
            丙○○
上  一  人
指定辯護人  本院公設辯護人  甲○○
被      告  乙○○
上列被告因傷害案件，經檢察官提起公訴（98年度偵字第4300號
），本院判決如左︰
    主  文
丁○○○、丙○○共同犯傷害罪，各處有期徒刑伍月，如易科罰
金，均以新臺幣壹仟元折算壹日。
乙○○犯傷害罪，處有期徒刑伍月，如易科罰金，以新臺幣壹仟
元折算壹日；又犯公然侮辱罪，處拘役拾日，如易科罰金，以
新臺幣壹仟元折算壹日。
    事  實
一、乙○○與丁○○○係舊識且因仔豬買賣、飼料之攪拌機出借
    等事時有糾紛，乙○○基於公然侮辱之犯意，於民國98年5
    月13日晚上8 時30分許，在屏東縣竹田鄉○○村○○○路
    122 號丙○○住處圍牆外馬路邊不特定多數人得共聞共見之
    場所，公然對丁○○○以：「妳是老芋的老婆，給我幹3 年
    多了」等粗鄙言語，辱罵丁○○○，足以生損害於丁○○○
    之名譽。丁○○○不干受辱，即與乙○○理論，乙○○竟基
    於傷害之犯意，手持鐵條毆打丁○○○身體部位，致丁○○○受有胸壁挫傷、臀部挫傷、左大腿瘀青腫脹、右膝擦傷、
    顏面鈍挫傷等傷害，丁○○○不甘被打，亦與丙○○共同基
    於傷害之犯意，由丁○○○手持高爾夫球桿毆打乙○○頭部
    ，丙○○則徒手毆打乙○○眼睛及鼻子部分，2 人聯手毆打
    乙○○，致乙○○受有頭部外傷合併臉部挫傷併腫痛、腦震
    盪、皮下瘀血、右胸挫傷併腫痛、右下肢淤傷、左眼眼球挫
    傷併前房出血及左眼外傷性彩虹炎等傷害。
二、案經丁○○○、乙○○分別訴由屏東縣政府警察局潮州分局
    報由臺灣屏東地方法院檢察署檢察官偵查起訴。
    理  由
一、按「被告以外之人於審判外之陳述，雖不符前四條之規定，
    而經當事人於審判程序同意作為證據，法院審酌該言詞陳述
    或書面陳述作成時之情況，認為適當者，亦得為證據。當事
    人、代理人或辯護人於法院調查證據時，知有第159 條第1
    項不得為證據之情形，而未於言詞辯論終結前聲明異議者，
    視為有前項之同意。」刑事訴訟法第159 條之5 定有明文。
    本件檢察官、被告丁○○○、乙○○、丙○○及其指定辯護
    人，對於下列有罪認定所憑被告以外之人於審判外之陳述，
    均知為傳聞證據，而未於言詞辯論終結前聲明異議，視為有
    該第159 條之4 第1 項之同意，且本院審酌各該證據作成當
    時之情況，並無違法之情事，故認為適當而均得為證據。
二、被告乙○○部分：
(一)、訊據被告乙○○矢口否認有何公然侮辱及傷害之犯行，辯稱
    ：否認檢察官所起訴之犯罪事實，我沒有打丁○○○，也沒
    有罵云云。
(二)、經查，被告乙○○於上開時間、地點公然以：「妳是老芋的
    老婆，給我幹3 年多了」等語，辱罵告訴人丁○○○及手持
    鐵條毆打丁○○○身體部位，致丁○○○受有上開傷害之事
    實，業據證人即告訴人丁○○○於本院審理中結證：三年前
    我有向乙○○拿過豬仔，只有做生意，沒有什麼過節，後來
    我向別人買，他不高興，我與丙○○是客戶關係，有向他買
    飼料，於98年5 月13日晚上8 時30分許，我到丙○○那裡沒
    有多久，乙○○在門外罵「老芋的老婆，給我幹3 年多了」
    、「老芋的老婆給我出來」等語，罵到他自己生氣，乙○○
    就拿石頭，我不出來不行，丙○○也出來，丙○○開門到一
    半，乙○○衝進來要把我拖上車，拿鐵管打我，我就倒下去
    ，丙○○說他這樣會打死人，丙○○說要打電話叫警察來，
    乙○○說叫警察來就有事情，我的傷勢就是這樣來，乙○○
    就倒在兩旁的水溝，不甘願又來抓住我，抓我的頭，抓得我
    頭暈暈的，我就罵他，丙○○進去打電話，乙○○就恐嚇他
    ，乙○○就一直踢我，我躺在地下，不能起來，我以為乙○○要走掉，乙○○將鐵管放在車上，但他回頭又來，到我前
    面抓住我的頭，撞到我的頭暈暈的，後來有一個騎機車的人
    來，兩個人在說話，騎機車的人跟我道歉，很快就騎走了，
    我不知道乙○○打幾下，內傷到現在還沒有好，有瘀青，我
    不知道與乙○○有何恩怨，已經三年多沒有接過他的電話，
    乙○○那天跟蹤我，因為他有計畫拿鐵棒、石頭，現場只有
    看到他的鐵管，乙○○那天有拿一根鐵管等語在卷（本院卷
    第60-62 頁）。證人即被告丙○○於本院審理中亦結證：認
    識乙○○但不熟，他有在外面抓豬仔，我跟他沒有生意往來
    ，98年5 月13日晚上8 時30分許，丁○○○到我家講飼料問
    題、對帳，有時候二、三個月結一次帳，丁○○○來時我就
    泡茶，那時候外面狗在叫，我出去看，問乙○○要找誰，乙○○說要找裡面的人，乙○○就罵老芋的老婆出來，我說你
    會不會找錯了，乙○○說裡面那個人就是給他幹了三年多，
    我就傻眼，就往我屋內一直指，我說如果真的認識，那時候
    乙○○有點醉意，問他是否明天再說，不要在我這裡發生事
    情，乙○○就不要，就一直叫，乙○○拿出石頭就丟，我慌
    了，那時候丁○○○就跑出來，也有問乙○○講那什麼話，
    乙○○丟了一、二個石頭進來，我就拜託他，有事好講不要
    這樣，丁○○○就被乙○○打下去，我就拉乙○○，說不要
    這樣，乙○○說你要擋連你都有事，我就要報警，要找電話
    ，找到時衝出，看到乙○○趴在丁○○○身上，乙○○爬起
    來，有一個騎機車的人經過，跟他講話，乙○○要走時，我
    看到他從車內丟鐵管，我有聽到丟到車的後面的聲音，不知
    道怎麼樣乙○○摔到水溝那邊，乙○○就先走，騎機車的人
    後面跟著走，我看丁○○○情形不對，如果報警丁○○○生
    命有問題，因為她喘氣、講話不正常。我只有看到乙○○從
    我家門口拉丁○○○出去，就在我家門口打她，我有看到是
    用鐵管類的東西打她，我就去勸架，不要再打，拉乙○○起
    來，乙○○拿鐵管打我，沒有打到我，我到我家房間找了半
    天才找到手機，我走出來，看到乙○○趴在丁○○○身上繼
    續打。我要打電話，他們就起來，有一個人騎機車過來跟他
    講話，乙○○就跑到他車上丟一個東西，我想說他要走，結
    果沒有，他又衝過來，掉在水溝，水溝不是很深，差不多一
    米左右，乙○○又馬上爬起來就走了，騎機車的人在後面，
    我要報警，我想說丁○○○呼吸困難，所以沒有報警，就把
    她送醫。乙○○罵很難聽的話，也沒有談到生意的話，乙○○說我怎麼會跟丁○○○在一起，這是事情發生時講的，乙○○說不要跟丁○○○在一起，她跟左右鄰居都搞過怎樣怎
    樣... 等語明確（本院卷第62-64 頁）。互核丁○○○與丙○○證述之情節大致相符，復與其二人與警詢、檢察官偵查
    中證述之內容相符，又丁○○○受有胸壁挫傷、臀部挫傷、
    左大腿瘀青腫脹、右膝擦傷、顏面鈍挫傷等傷害，亦有財團
    法人屏東基督教醫院出具之診斷證明書1 紙附卷可按（警卷
    第25頁）。而丁○○○之傷勢在胸壁、臀部、左大腿、右膝
    、顏面等處，幾乎遍及全身各部位，顯係遭人打傷，而在場
    僅有被告乙○○與丁○○○發生衝突，是上開證人丁○○○
    、丙○○之證述應較可採。又被告乙○○雖辯稱：伊本來不
    是要去丙○○住處，伊開車經過丙○○住處外面，丙○○站
    在圍牆外將伊攔下，丁○○○就自屋內衝出就拿高爾夫球桿
    打伊，伊沒有機會罵丁○○○，也沒有打她，是她自己受傷
    云云。然乙○○於警詢時陳稱：當天我去丙○○住處( 西勢
    村過溝二路122 號) ，要找丙○○麻煩他轉告張菊蘭，說我
    要拿回借給張菊蘭的飼料攪拌機，當時張菊蘭在屋內發現我
    時，她就拿高爾夫球桿打我，丙○○看張菊蘭打我時，丙○○也加入，以拳打腳踢打傷我等語（警卷第2-4 頁）。乙○○於檢察官偵訊時結證：98年5 月13日晚上8 時30分，在屏
    東縣竹田鄉○○村○○○路122 號，因我4 年前借丁○○○
    飼料機，我找丙○○請他轉告丁○○○拿飼料機還我，丁○○○就拿高爾夫球桿打我頭部，丙○○打我的眼睛及鼻子等
    語（偵卷第5 頁）。被告乙○○於本院審理中之供述與其之
    前在警詢、檢察官偵訊中供述之情節不符，顯有避重就輕之
    虞，已難以採信。況乙○○於本院審理中陳稱伊開車經過，
    丙○○看到伊將伊攔下，伊回頭看是丙○○，有認識才下車
    云云，隨即又改稱：經過丙○○家裡，有看裡面有沒有人，
    丙○○有在我就下來，不在我就經過，我開慢慢的想要拜託
    他，所以丙○○可以看到我的車云云，顯然被告乙○○係特
    意前往丙○○之住處，其於本院供述經過丙○○住處，被丙○○攔下云云，顯不可採，其上開所辯，前後不一，且與常
    情有違，應係避重就輕之詞，不足採信。
(三)、綜上，被告乙○○上開辱罵及毆打丁○○○之事實，事證明
    確，犯行堪以認定，應依法論科。
三、被告丁○○○、丙○○部分：
(一)、訊據被告丁○○○、丙○○均矢口否認有何傷害乙○○之犯
    行，被告丁○○○辯稱：否認有檢察官所起訴之犯罪事實，
    我沒有打他云云；被告丙○○辯稱：否認檢察官所起訴之犯
    罪事實，沒有打乙○○，與乙○○沒有瓜葛云云。
(二)、經查，被告丁○○○、丙○○上開共同傷害乙○○之犯罪事
    實，業據證人即告訴人乙○○於本院審理中結證：98年5 月
    13日晚上8 時30分在丙○○家圍牆外，因我有借給丁○○○
    飼料桶三年多，我要使用飼料桶，拜託丙○○跟丁○○○講
    ；我不知道丁○○○在丙○○家裡，丁○○○從丙○○家拿
    高爾夫球桿跑出來，我的眼睛被她打了，就暈倒下去，又跌
    入水溝，但身體沒有濕，她們就進去要準備開車把我載去丟
    掉，我聽到她們進去，我就跑爬到車上，開車到麟洛派出所
    報案等語（本院卷第65-67 頁）。又乙○○受有頭部外傷合
    併臉部挫傷併腫痛、腦震盪、皮下瘀血、胸部挫傷併腫痛、
    右下肢淤傷、左眼眼球挫傷併前房出血及左眼外傷性彩虹炎
    等傷害，分別有國仁醫院、高雄長庚紀念醫院出具之診斷證
    明書各1 紙在卷可按（警卷23、24頁）。雖被告丁○○○、
    丙○○均辯稱：未毆打乙○○，係他跌入水溝所致云云。乙○○於本院審理中固亦陳稱有跌入水溝等語（本院卷第65頁
    ），然乙○○所受之上開傷勢，大多集中在頭部、眼部、胸
    部等處，身體下半身僅有右下肢淤傷之傷痕，乙○○所受上
    開傷害如係跌入水溝所致，依其所受之上開頭部、臉部及左
    眼傷勢觀之，勢必猛力衝入水溝，始有可能造成上開傷害，
    依此推論，然而若乙○○係猛力衝入水溝，應當全身，尤其
    是下半身應有多處擦挫傷，且下肢之傷勢應甚嚴重，而不可
    能傷勢大多集中在頭部、左眼，而下半身僅有一處瘀傷，何
    況乙○○頭部、臉部、左眼眼球所受之傷勢不輕，尤其是左
    眼周圍瘀傷，應係遭人毆打所致，而非自行跌入水溝所造成
    。再參以被告乙○○係前往丙○○家中對丁○○○以上開不
    堪入耳之言語公然辱罵丁○○○，而與丁○○○發生爭執，
    已如前述，則乙○○與丁○○○、丙○○因上開爭執而互毆
    ，應有可能，是被告丁○○○、丙○○辯稱：未毆打乙○○
    ，係其自己跌入水溝所致云云，顯係避重就輕之詞，不可採
    取。
(三)、綜上，被告丁○○○、丙○○毆打乙○○之犯罪事實，事證
    明確，犯行堪以認定，應依法論科。
四、論罪科刑：
(一)、重傷與普通傷害之區別：
  按「稱重傷者，謂下列傷害：一、毀敗或嚴重減損一目或二
    目之視能。二、毀敗或嚴重減損一耳或二耳之聽能。三、毀
    敗或嚴重減損語能、味能或嗅能。四、毀敗或嚴重減損一肢
    以上之機能。五、毀敗或嚴重減損生殖之機能。六、其他於
    身體或健康，有重大不治或難治之傷害。」刑法第10條第4
    項定有明文。
  又按毀敗或嚴重減損一目以上之機能，既設有專款規定，則
    傷害一目之重傷，自以有毀敗或嚴重減損之情形為限，其同
    條第4 項第6 款所規定其他於身體或健康有重大不治或難治
    之傷害，即不包括傷害眼睛之視能在內。是傷害視能之重傷
    ，顯以有毀敗或嚴重減損機能為要件，應適用刑法第10條第
    4 項第2 款之規定，與重大不治或難治無關。
  另按刑法第10條第4 項第2 款所稱毀敗一目或二目之視能，
    係指一眼或二眼之視能已完全喪失效用而言；至於所稱嚴重
    減損一目之視能，係指該眼之視能雖未完全喪失效用，但其
    生理機能之減損程度，客觀上依一般人而言，已嚴重影響其
    功能之正常運作而言。是則，如一目之視能未達毀敗，或是
    嚴重減損之程度，即非重傷而屬普通傷害。
  本件證人即被害人乙○○之左眼固受有眼球挫傷併前房出血
    及左眼外傷性彩虹炎等傷害，而國仁醫院出具之診斷證明書
    固記載：左眼失明等語（警卷第23頁）。然乙○○於受傷後
    翌日再前往高雄長庚紀念醫院住院治療，合計1 日又15小時
    ，高雄長庚醫院出具之診斷證明書則記載：頭部外傷、腦震
    盪、左眼周圍瘀傷、右胸挫傷等語，並未記載左眼失明之情
    形，經本院向高雄長庚紀念醫院查詢乙○○於98年5 月14日
    至該院就診之情形，該院函覆：依病歷所載，陳君係於98年
    5 月13日( 按應係98年5 月14日) 至本院急診，診斷為左眼
    眼球挫傷併前房出血及左眼外傷性彩虹炎，而其左眼視力檢
    查為0.05，未達法定失明程度（失明指視力永久低於萬國視
    標0.02以下）; 另當日急診以緊急救治為目的，故未就病患
    之視能減損程度進行評估，如有必要，宜請病患回診接受進
    一步檢查等情，有高雄長庚紀念醫院98年11月23日(98)長庚
    院高字第8A2014號函在卷可按（本院卷第46頁）。嗣經本院
    再命乙○○前往高雄長庚紀念醫院接受進一步檢查，乙○○
    於98年12月17日在該院門診治療後，診斷為：疑左眼外傷性
    視神經病變於98年5 月14日、98年10月14日、98年12月17日
    門診治療，目前右眼最佳矯正視力0.6 ，左眼最佳矯正視力
    0.1 ，左眼視野窄縮，有高雄長庚紀念醫院98年12月17日診
    斷證明書1 紙附卷可按（本院卷第48頁）。職是，本院認被
    害人乙○○左眼最佳矯正視力尚有0.1 ，與上開高雄長庚紀
    念醫院函所稱之失明係指視力永久低於萬國視標0.02以下尚
    有一段差距，堪認未達法定失明程度，且其左眼所受之傷害
    ，在客觀上依一般人而言，尚未達已嚴重減損其功能之重傷
    程度，而屬普通傷害。
(二)、核被告丁○○○、丙○○毆打被害人乙○○部分，所為係犯
    刑法第277條第1項之傷害罪；核被告乙○○所為係犯刑法第
    309條第1項之公然侮辱罪及刑法第277條第1項之傷害罪。本
    件被害人乙○○所受之傷害為普通傷害而非重傷，已如前所
    述，故檢察官認為被告丙○○所犯係刑法第277條第2項之傷
    害致重傷罪，尚有未洽，惟起訴社會基本事實相同，爰依法
    變更起訴法條。
(三)、共同正犯：按意思之聯絡並不限於事前有所謀議，即僅於行
    為當時有共同犯意之聯絡者，亦屬之，且其表示之方法，亦
    不以明示通謀為必要，即相互間有默示之合致，亦無不可。
    被告丁○○○、丙○○，就上開傷害犯行，有犯意之聯絡及
    行為之分擔，均為共同正犯。
(四)、數罪併罰：被告乙○○所犯上開二罪，犯意各別，行為互異
    ，應分論併罰之。
(五)、本院審酌被告丁○○○素行尚佳，有臺灣高等法院被告前案
    紀錄表1 份在卷可按，被告乙○○以粗鄙之言語辱罵丁○○○，並毆打丁○○○成傷，丁○○○所受之傷害遍及身體各
    處，傷勢非輕，被告丁○○○、丙○○亦因細故即毆打乙○○，乙○○所受之傷害非輕，左眼受傷後，矯正後之視力僅
    0.1 ，丁○○○、丙○○迄今仍未與被害人乙○○達成和解
    ，被告乙○○亦未與丁○○○達成民事和解，且被告三人均
    未坦承犯行，犯後態度非佳等一切情狀，分別量處如主文所
    示之刑，並均諭知易科罰金折算之標準，被告乙○○所所宣
    告之刑依刑法第51條第10款併執行之。又被告丁○○○、丙○○犯罪所用之高爾夫球桿1 支，被告乙○○犯罪所用之鐵
    管1 支，均未扣案，亦無證據證明係被告等人所有，爰均不
    予宣告沒收，併此敘明。
據上論斷，應依刑事訴訟法第299條第1項前段、第300條，刑法
第28條、第277 條第1 項、第309 條第1 項、第41條第1 項、第
51條第10款，刑法施行法第1 條之1 ，判決如主文。
中    華    民    國    99    年    3     月    31    日
                  刑事第一庭  審判長法  官  潘正屏
                                    法  官  黃紀錄
                                    法  官  涂裕洪
以上正本證明與原本無異。
如不服本判決應於收受本判決送達後十日內向本院提出上訴書狀，
其未敘述上訴理由者，並得於提起上訴後十日內向本院補提理由
書狀（均須按他造當事人之人數附繕本）「切勿逕送上級法院」
中    華    民    國    99    年    3     月    31    日
                                    書記官  卓春成
本件論罪科刑法條：
刑法第277條第1項：
傷害人之身體或健康者，處3 年以下有期徒刑、拘役或1 千元以
下罰金。
刑法第309條第1項：
公然侮辱人者，處拘役或300 元以下罰金。

司法院資訊處製作；財團法人民間司法改革基金會備份。
